【裁判字號】    91,易,4242
【裁判日期】    920530
【裁判案由】    傷害等
【裁判全文】
臺灣高雄地方法院刑事判決                        九十一年度易字第四二四二號
    公  訴  人  臺灣高雄地方法院檢察署檢察官
    被      告  甲○○
                乙○○
                丙○○
                戊○○
                庚○○
                辛○○○
右列被告等因傷害等案件，經檢察官提起公訴（九十一年度偵字第九○三六號），本
院判決如左：
    主  文
甲○○以加害身體之事，恐嚇他人致生危害於安全，處拘役參拾日，如易科罰金，以
參佰元折算壹日；又共同傷害人之身體，處拘役參拾日，如易科罰金，以參佰元折算
壹日；又傷害人之身體，處拘役參拾日，如易科罰金，以參佰元折算壹日。應執行拘
役柒拾日，如易科罰金，以參佰元折算壹日。
庚○○以加害財產之事，恐嚇他人致生危害於安全，處拘役參拾日，如易科罰金，以
參佰元折算壹日。
乙○○、戊○○共同傷害人之身體，處拘役參拾日，如易科罰金，以參佰元折算壹日
。
丙○○、辛○○○均公訴不受理。
    事  實
一、庚○○係設於高雄縣大社鄉○○村○○路四一０號「迷人汽車保養廠」之負責人
    ，曾將上址保養廠隔壁出租予甲○○與他人共同經營之「觀音山火雞肉飯」，嗣
    甲○○接手單獨經營「觀音山火雞肉飯」後，因租賃契約之原承租人並非甲○○
    ，甲○○遂要求庚○○更改租約之承租人名義，然因雙方就租約內容未能合意，
    致庚○○不願重立租約，進而衍生租金、水電費之種種問題，雙方為此迭起爭吵
    及衝突，雙方發生衝突如下：
（一）庚○○於民國九十年九月十六日下午三時許，至「觀音山雞肉飯」店內，向甲○○索取租金，見甲○○以更改租約為由，不願繳交租金，竟基於恐嚇之犯意
      ，恫稱：「如果不繳租金，就要斷電，不讓你繼續營業，並要砸店」等語，以
      加害財產之事恐嚇甲○○，使甲○○心生畏懼，致生危害於安全。
（二）庚○○因甲○○不願繳納租金，遂先行向隔鄰大聖香紙店以拉線方式借電後，
      即故意拒繳電費，台電公司遂以未付電費為由而予以暫停供電，致與庚○○共
      用電錶之甲○○亦不能用電，因而心生不滿，遂於九十年十一月十五日下午四
      時許，至迷人汽車保養廠找尋庚○○未果後，因庚○○撥打行動電話與其聯絡
      ，即基於恐嚇之犯意，向庚○○恫稱：「見面就要給你斷手斷腳，你給我試試
      看！」等語，以加害身體之事恐嚇庚○○，使庚○○心生畏懼，致生危害於安
      全。
（三）嗣因甲○○亦向隔壁之大聖香紙店借電使用，庚○○遂向台電公司申請復電，
      並於九十年十一月二十日上午（起訴書誤載為九十一年十一月二十日），至大
      聖香紙店之屋後屋頂，拆除先前連接至大聖香紙店之電線，因不小心而剪斷甲○○所接連至大聖香紙店之電線，雖隨即雇請水電工將甲○○電線接回，惟甲○○仍遭四十五分鐘之停電損失，甲○○心有未甘，遂於同日上午八時三十分
      許，至迷人汽車保養場辦公室內找庚○○理論，因一言不合，甲○○竟基於傷
      害人身體之犯意，毆打庚○○，隨後趕至之甲○○兒子乙○○及其友人戊○○
      見狀，亦基於傷害之犯意聯絡，上前毆打與庚○○，致庚○○因此受有頭部外
      傷、臉部左前額打撲挫傷紅腫（三‧五公分×四公分）、胸腹部打撲挫傷紅腫
      皮下充血、左肩頰下打撲挫傷（十三‧五公分×六‧五公分）、背部打撲挫傷
      （十五公分×六‧五公分）及左上臂挫傷紅腫（十三‧五公分×六‧五公分）
      等傷害。嗣因保養廠內之員工上前勸架，甲○○等人始離開。
（四）甲○○又於九十年十一月二十一日上午八時二十分許，甲○○前往迷人汽車保
      養廠內，手持相機四處拍攝，引起庚○○不滿，並就繳納租金問題發生爭執，
      雙方進而在迷人汽車保養廠修理廠房及辦公室內發生口角、拉扯，因庚○○以
      電擊棒毆打甲○○之頭部、手部，甲○○乃另行起意，基於傷害之故意，以庚○○所有掉落於地上之木屐一隻毆打庚○○，致庚○○受有頭部外傷、臉部擦
      傷（三處：二公分×二公分、一公分×一公分、一公分×一公分）、胸、腹部
      鈍傷及左前臂擦傷（四公分×三公分）等傷害。嗣經庚○○搶回木屐後，接續
      以前開木屐毆打甲○○（庚○○傷害部分，業據本院以九十二年易字第五七一
      號判決判處拘役三十日在案），而為趕赴現場之甲○○妻子丁○○上前制止始
      罷手。
二、案經庚○○、甲○○訴由高雄縣政府警察局仁武分局移請臺灣高雄地方法院檢察
    署檢察官偵查起訴。
    理  由
壹、有罪部分：
  一、被告甲○○恐嚇及二次傷害部分：訊據被告甲○○對於九十年十一月二十日，
      在庚○○之汽車保養場辦公室內，與庚○○發生爭執，且相互扭打而傷害庚○○身體之事實固不諱言，惟矢口否認有何恐嚇之犯行，以及於同年月二十一日
      傷害庚○○之犯行，辯稱：伊沒有在電話中恐嚇庚○○，伊於九十年十一月二
      十一日早上，伊拿相機去保養廠拍照，是想證明伊有承租及繳錢，庚○○看見
      伊照相，就拿出電擊棒電伊，伊遂與庚○○扭打，對方一直電伊，並拿木屐打
      伊頭部，伊是被毆打的云云。經查：
  （一）被告甲○○於前揭時、地，對告訴人庚○○恫嚇稱：「見面就要讓你斷手斷
        腳，你給我試試看！」等語，業據告訴人庚○○迭於警、偵訊及本院審理時
        指訴綦詳，復經其提供側錄該次談話內容之錄音帶一捲附卷為證，且經臺灣
        高雄地方法院檢察署檢察事務官及本院勘驗錄音帶內容屬實，分別製有勘驗
        筆錄各一份在卷可稽（見偵卷第八十頁及本院九十二年三月十八日勘驗筆錄
        ）；另於前揭錄音內容中，庚○○稱：「三寶哥，我是迷人汽車‧‧‧‧。
        」等語，亦經本院勘驗屬實，有前揭勘驗筆錄可佐，復參以被告當時確係因
        突遭斷電，致與告訴人庚○○發生爭執等情，亦據被告甲○○供承不諱，足
        見前揭恐嚇話語確係被告甲○○所言無訛，被告空言辯稱：伊沒有在電話恐
        嚇庚○○云云，顯係事後卸責之詞，自不足採。是被告甲○○前揭言語內容
        ，係以將來之惡害通知告訴人，依一般人之就安全感受而言，上開言語足以
        令受通知人於主觀感情上感受到其身體之安全受到危害，且告訴人庚○○亦
        指訴當時聽聞該言語心裡感到害怕等語明確，被告此部分恐嚇之犯行，事證
        明確，堪以認定。
  （二）右揭被告甲○○於九十年十一月二十日，與告訴人庚○○互相扭打而傷害庚○○身體之事實，業據被告甲○○於本院審理時供承不諱，核與告訴人庚○○指訴此部分之情節相符，並經證人即迷人汽車保養廠會計己○○於偵查及
        本院調查時證述明確（見偵卷第六九頁、本院九十二年四月四日訊問筆錄）
        ，並有庚○○提出之汪祚宜診所診斷證明書一紙在卷可稽，是被告甲○○此
        部分之自白核與事實相符，堪以採信。另被告甲○○於九十年十一月二十一
        日因與告訴人庚○○發生口角而相互拉扯，並發生互毆之事實，業據告訴人
        庚○○迭於警、偵訊及本院審理時指訴綦詳，核與證人己○○於偵查及本院
        調查時證述：九十年十一月二十一日早上，甲○○進來修車廠辦公室照相，
        後來與庚○○二人一言不合，就扭打起來，伊有看到甲○○拿庚○○穿的木
        屐打庚○○等語（見偵卷第第七八頁背面及本院九十二年一月二十八日訊問
        筆錄）；證人即被告吳天寶之配偶丁○○於偵查中證稱：九十年十一月廿一
        日早上聽見甲○○的尖叫聲，過去看時，發現甲○○都是血，他與庚○○二
        人打在一起，就過去將他們撥開等語（見偵卷第第六八頁背面）；證人即觀
        音山火雞肉飯員工癸○○於本院調查時證稱：伊聽到甲○○叫得很悽慘，伊
        出去就看到二人扭打在一起等語（見本院九十二年一月二十八日訊問筆錄）
        大致相符；此外，告訴人庚○○於九十年十一月二十一日至高雄醫學院附設
        中和醫院就診，確實受有如事實欄所述之傷害，亦有診斷證明書一紙在卷足
        憑；復參以證人丁○○係被告甲○○之配偶、證人癸○○為被告甲○○雇用
        之員工，應無偏袒告訴人庚○○而設詞誣陷甲○○之理，足見被告甲○○於
        上揭時、地確有與告訴人庚○○發生衝突而互毆之情，堪以認定。被告辯稱
        ：伊沒有毆打庚○○，伊是被毆打的云云，顯不足採。且按正當防衛必須對
        於現在不法之侵害始得為之，侵害業已過去，即無正當防衛可言。至彼此互
        毆，又必以一方初無傷人之行為，因排除對方不法之侵害而加以還擊，始得
        以正當防衛論。故侵害已過去後之報復行為，與無從分別何方為不法侵害之
        互毆行為，均不得主張防衛權（最高法院三十年上字第一０四０號判例參照
        ）。查被告甲○○於九十年十一月二十一日係因與告訴人庚○○發生口角進
        而互毆之事實，已如前述，而觀諸告訴人因本次衝突所受之傷害，傷勢位置
        遍佈上半身，且傷口面積頗大，足見被告甲○○出手毆打告訴人之行為，在
        客觀上顯非單純僅對於現在不法之侵害，為必要排除之反擊行為，自無主張
        正當防衛之餘地，附此敘明。綜上所述，被告甲○○此部分二次傷害之犯行
        ，事證明確，堪以認定。
  二、被告庚○○恐嚇部分：訊據被告矢口否認有何恐嚇之犯行，辯稱：伊沒有恐嚇
      要斷電、砸店，僅有向甲○○說如果不交地租、電費，伊無法幫他繳納租金、
      電費，且不讓他繼續用電云云。惟查，被告庚○○於九十年九月十六日，在觀
      音山火雞肉飯店內，向甲○○恫嚇稱：「如果不繳租金，就要斷電，不讓你繼
      續營業，並要砸店」等語之事實，業據告訴人甲○○迭於警、偵訊及本院審理
      時指訴綦詳，核與證人即當時任職於「觀音山火雞肉飯」員工癸○○及甲○○
  之妻丁○○於警訊及本院調查時證稱：九十年九月十六日下午三時許，庚○○
      有至店裡要房租，甲○○說要更改租約，庚○○不願意，還說如果不給租金的
      話，要讓甲○○斷電，不讓他繼續營業，而且要砸店等語之情節相符（見警訊
      筆錄及本院九十二年一月二十八日訊問筆錄），足見被告庚○○確有於上揭時
      、地，以前揭話語恐嚇甲○○無訛，被告庚○○前揭所辯，顯係事後卸責之詞
      ，自不足採。而被告庚○○前揭言語內容，係以將來之惡害通知告訴人，依一
      般人之就安全感受而言，上開言語足以令受通知人於主觀感情上感受到其財產
      之安全受到危害，且告訴人甲○○亦指訴當時聽聞該言語心裡感到害怕等語明
      確，被告庚○○恐嚇之犯行，事證明確，堪以認定。
  三、被告乙○○、戊○○傷害部分：訊據被告乙○○、戊○○矢口否認有何傷害之
      犯行，被告乙○○辯稱：伊沒有毆打庚○○，伊是去勸架的云云。被告戊○○
      辯稱：沒有打架，只是經過而已，見乙○○與庚○○拉扯在一起，伊就去勸架
      云云。經查，右揭犯罪事實，業據告訴人庚○○迭於警、偵訊及本院審理時指
      訴甚詳，並經證人即迷人汽車保養廠會計己○○於偵查中證稱：九十一年十一
      月二十日早上，甲○○先進來，他兒子（即乙○○）及另一年輕人（即戊○○
      ）也進來，他們圍著庚○○並動手等語（見偵卷第六九頁）；於本院調查時證
      稱：九十年十一月二十日上午八時三十分許，甲○○先進來庚○○的辦公室，
      後來又進來二個年輕人（即被告乙○○及戊○○），他們講沒幾句話就吵起來
      了，後來伊出去叫師傅進來時，他們已經打起來了等語（見本院九十二年四月
      四日訊問筆錄）；證人即迷人汽車保養廠員工壬○○於本院調查時證稱：九十
      年十一月二十日上午八時三十分許，伊在保養廠裡工作，己○○來找伊說辦公
      室裡發生打架，叫伊去勸架，伊進去辦公室後，看到二個年輕人（即乙○○及
      戊○○）與庚○○在拉扯，伊覺得他們是在互毆等語（見本院九十二年四月四
      日訊問筆錄），互核渠等指訴及證言大致相符，堪以採信。足見被告乙○○、
      戊○○係因見被告甲○○與告訴人庚○○發生互毆，亦基於傷害犯意之聯絡而
      參與毆打告訴人庚○○無訛。被告乙○○、戊○○前揭所辯，均係事後避就之
      詞，不足採信。此外，告訴人庚○○確實受有如事實欄所述之傷害，亦有上開
      診所診斷證明書在卷足憑。是被告乙○○、戊○○共同傷害告訴人庚○○之犯
      行，事證明確，堪以認定。
      綜上所述，本案事證已臻明確，被告甲○○、庚○○、乙○○、戊○○上開犯
      行均堪認定。
  五、核被告甲○○所為，係犯刑法第二百七十七條第一項及第三百零五條之傷害罪
      及恐嚇罪；被告庚○○所為，係犯刑法第三百零五條之恐嚇罪；被告乙○○、
      戊○○所為，係犯刑法第二百七十七條第一項之傷害罪。被告甲○○第二次傷
      害之犯行，係因其至迷人汽車保養場拍照而引起告訴人庚○○之不滿，復因告
      訴人庚○○持電擊棒毆打其身體，致其另行起意而傷害告訴人庚○○之身體，
      已如前述，與第一次之傷害犯行，顯非基於概括犯意為之，公訴人認係連續犯
      ，容有未洽，併此敘明。又被告甲○○、乙○○、戊○○就犯罪事實（三）之
      傷害犯行，有犯意聯絡及行為分擔，均為共同正犯。被告甲○○前開所犯二次
      傷害罪及恐嚇罪間，犯意各別，罪名不同，應予分論併罰。爰審酌被告甲○○
      、庚○○僅因更改租約之糾紛，即多次產生紛爭，不思依循正常管道解決問題
      ，動輒互為恐嚇、傷害之犯行，侵害彼此權益，被告乙○○、戊○○復參與傷
害之犯行，且被告四人於犯罪後均飾詞圖卸，俱未以實質行為賠償他方損害，
      惟被告乙○○、戊○○僅參與一次傷害犯行，情節較輕等一切情狀，量處如主
      文所示之刑，並就被告甲○○部分並其應執行刑，並均諭知易科罰金之折算標
      準，藉資懲儆。
貳、公訴不受理部分：
 一、公訴意旨略以：被告兼告訴人丙○○知悉父親因與庚○○互毆受傷，不滿父親
     遭受傷害，於九十年十一月廿一日十時許，持鐵棍至庚○○之保養廠內，欲找
     尋庚○○毆打其父親之工具，被告兼告訴人即庚○○之妻辛○○○見狀，上前
     要求丙○○離開，丙○○心有不願，辛○○○見甲○○之汽車停放於保養廠外
     ，乃持相機對甲○○之汽車拍照，丙○○見狀即上前阻擋，並妨礙拍照，二人
     發生推擠拉扯，辛○○○手部撞及丙○○之眼睛，致丙○○受有右眼角裂傷之
     傷害，辛○○○亦受有左前臂挫傷紅腫、右頸部挫傷紅腫、右上臂挫傷紅腫之
     傷害。因認被告丙○○、辛○○○均涉犯刑法第二百七十七條第一項之傷害罪
     嫌。
 二、按告訴乃論之罪，告訴人於第一審辯論終結前，得撤回其告訴；又告訴經撤回
     者，法院應諭知不受理之判決，刑事訴訟法第二百三十八條第一項，及第三百
     零三條第三款定有明文。
 三、本件被告丙○○、辛○○○因傷害案件，公訴人認被告二人分別係犯刑法第二
     百七十七條第一項之傷害罪，依同法第二百八十七條前段之規定，須告訴乃論
     。茲據告訴人辛○○○、丙○○於九十二年一月二十八日本院調查時，當庭互
     相撤回其告訴，有前揭訊問筆錄一份在卷可稽，揆諸前開說明，爰依刑事訴訟
     法第三百零七條之規定，不經言詞辯論，逕為諭知不受理之判決。
據上論斷，應依刑事訴訟法第二百九十九條第一項前段、第三百零三條第三款，刑法
第三百零五條、第二百七十七條第一項、第五十一條第六款、第四十一條第一項前段
、第三十八條第一項第二款，罰金罰鍰提高標準條例第一條前段、第二條，判決如主
文。
本案經檢察官黃彩秀到庭執行職務。
中      華      民      國     九十二     年     五     月     三十     日
                               臺灣高雄地方法院刑事第六庭
                                   審判長 法  官       李政庭
                                          法  官       李怡諄
                                          法  官       邱泰錄
右正本證明與原本無異。
如不服本判決，應於判決送達後十日內，向本院提出上訴狀。
                                          書記官       林慧君
中    華    民    國      九十二      年      五      月      三十      日
附錄本判決論罪科刑適用法條
中華民國刑法第三百零五條
 (恐嚇危害安全罪)
以加害生命、身體、自由、名譽、財產之事，恐嚇他人致生危害於安全者
，處二年以下有期徒刑、拘役或三百元以下罰金。
中華民國刑法第二百七十七條
 (普通傷害罪)
傷害人之身體或健康者，處三年以下有期徒刑、拘役或一千元以下罰金。
犯前項之罪因而致人於死者，處無期徒刑或七年以上有期徒刑；致重傷者
，處三年以上十年以下有期徒刑。


司法院資訊處製作；財團法人民間司法改革基金會備份。
